【裁判字號】    98,交抗,289
【裁判日期】    981118
【裁判案由】    聲明異議
【裁判全文】
臺灣高等法院臺南分院交通事件裁定     98年度交抗字第289號
抗  告  人  交通部公路總局嘉義區監理所雲林監理站
受 處 分人  太上交通企業股份有限公司
代  表  人  甲○○
上列抗告人因受處分人違反道路交通管理處罰條例聲明異議案件
，不服台灣雲林地方法院中華民國98年10月27日所為裁定（98年
度交聲字第168號），提起抗告，本院裁定如下：
    主  文
抗告駁回。
    理  由
一、本件抗告意旨略以：太上交通企業（股）公司所有之該車領
    有臨時通行證，有效期間自98年2月7日至98年8月7日止，該
    車於臨時通行證有效期間應憑臨時通行證依規定行駛，本案
    該車裝載整體貨物於98年7月14日超載違規經警過磅，總重
    為42.26公噸，已逾通行證核定之重量（42公噸），應以無
    通行證論，警察機關依超載違規行為舉發，洵無違誤，且本
    案為警方舉發受處分人「超載」之違規行為，非舉發受處分
    人所有車輛「未請領臨時通行證」違規（經查警方未舉發「
    未請領臨時通行證」違規），該二項違規部分屬二種不同違
    規行為，從而，道路交通管理處罰條例第29條第1項第2款與
    第29條之2第1項係針對二種不同違規行為訂定之處罰法條，
    第29條第1項第2款並非第29條之2之特別規定，不應僅處罰
    「未請領臨時通行證」而對超重部分不加處分，依法提起抗
    告，請求撤銷原裁定云云。
二、原裁定意旨略以：(一)按汽車裝載貨物應依照其核定之總重量
    載運，若裝載貨物按汽車裝載時，有下列情形之一者，處汽
    車所有人新台幣（下同）3,000元以上9,000元以下罰鍰；並
    責令改正或禁止通行：二、裝載整體物品有超重、超長、超
    寬、超高，而未請領臨時通行證，或未懸掛危險標識者。汽
    車裝載，違反前項第1款至第4款規定者，並記汽車違規紀錄
    1次。第1項第1款至第4款情形，應歸責於汽車駕駛人時，除
    依第1項處汽車駕駛人罰鍰及依第63條第1項第2款記點外；
    汽車所有人仍應依前項規定記該汽車違規紀錄1次，道路交
    通管理處罰條例第29條第1項第2款、第2項、第3項定有明文
    。而違反該款規定之大型車所有人，在舉發通知單上所載應
    到案期限內繳納罰鍰或到案聽候裁決者，就罰鍰部分，應處
    以4,500元，此觀違反道路交通管理事件統一裁罰基準表規
    定亦明。(二)本件異議人（即受處分人）所有之車牌號碼490-
    KJ號營業貨櫃曳引車於98年7月14日上午10時25分許，由異
    議人所屬司機廖財毅駕駛，載運整體物品之半成品塑膠原料
    ，行經彰化縣福興街台17線與沿海路口，經警攔查，雖有攜
    臨時通行證，然經警會同過磅，總重42.26公噸，已逾核定
    之42公噸，為警當場以違反道路交通管理處罰條例第29條之
    2第1項規定製單舉發，經交通部公路總局嘉義區監理所雲林
    監理站依同條例第29條之2第3項規定，於98年8月31日裁處
    罰鍰18,000元之事實，業經證人即舉發警員林煌輝、司機廖
    財毅分別於本院訊問時證述明確，復有臨時通行證、98年7
    月14日彰化縣警察局彰警交字第I00000000號舉發違反道路
    交通管理事件通知單、交通部公路總局嘉義區監理所雲林監
    理站98年8月31日雲監裁字第72-I00000000號裁決書等附卷
    可稽，應堪認定。(三)又查汽車裝載貨物應依照其核定之總重
    量載運，若裝載貨物超重，影響行車安全，自應加以處罰，
    道路交通管理處罰條例第29條之2第1項定有明文，但裝載之
    物若為「整體物品」時，又超過汽車經核定得裝載之總重量
    時，該物品既不能分割裝載，自應例外在考慮行車安全之條
    件下准其裝載，故要求其裝載整體物品超重時應請領臨時通
    行證，此參見同條例第29條第1項第2款規定：「裝載整體物
    品有超重、超長、超寬、超高，而未請領臨時通行證，或未
    懸掛危險標識」自明。再者，同條例第29條第1項第1款係規
    定：「裝載貨物超過規定之長度、寬度、高度者」，與前揭
    同條項第2款之間，其第1款係指一般貨物而言，並未處罰「
    超重」之情形，若有超重，自應依同條例第29條之2第1項、
    第3項規定加以處罰；反之，該第2款對於「整體物品」之「
    超重」既已處罰，自無再適用同條例第29條之2第1項、第3
    項規定之餘地。相較之下，足認該條例第29條之2第1項係對
    於汽車載運「一般貨物」超重之一般規定，而第29條第1項
    第2款係針對裝載「整體物品」超重之特別規定。本件車牌
    號碼490-KJ號營業貨櫃曳引車所載運整體物品之半成品塑膠
    原料，係不可分割之整體物，其載運超重，未請領臨時通行
    證，自應依該條例第29條第1項第2款、第2項之規定處罰，
    而非依同條例第29條之2第1項、第3項之規定處罰甚明。(四)
    從而，原處分未予詳查，逕依同條例第29條之2第1項、第3
    項規定予裁罰，尚有未洽，應認本件異議人之異議為有理由
    ，自應由本院將原處分撤銷，改依上開條例第29條第1項第2
    款、第2項，諭知處罰鍰四千五百元，並記汽車違規紀錄一
    次等語。
三、經查：(一)道路交通管理處罰條例第29條第1項第2款、第29條
    之2第1項，對於汽車載物超重均設有處罰之規定，該條例第
    29條之2第1項規定「汽車裝載貨物超過核定之總重量」，係
    對於汽車載運貨物超重之一般規定，但載運之貨物若屬整體
    物品不可分割，且重量顯超過該載運車輛核定之總重量時，
    亦非絕對不可載運，而是例外許可於請領臨時通行證後即得
    載運，此觀同條例第29條第1項第2款規定「裝載整體物品有
    超重、超長、超寬、超高，而未請領臨時通行證，或未懸掛
    危險標識」自明。此外，同條例第29條第1項第1款係規定「
    裝載貨物超過規定之長度、寬度、高度者」，與前揭同條項
    第2款之間，該條項第1款係指一般貨物而言，並未處罰「超
    重」之情形，若有超重，自應依同條例第29條之2第1項、第
    3項規定加以處罰；反之，該條項第2款對於「整體物品」之
    「超重」既已處罰，自無再適用同條例第29條之2第1項、第
    3項規定之理。況同條例第29條之2第1項於90年10月2日修正
    前，原係列於同條例第29條第1項第1款，而同條例第29條第
    1項第1款原係列於同條例第29條第1項第2款，是依法條體系
    解釋之結果，道路交通管理處罰條例第29條之2第1項所謂「
    貨物」之意涵自應與第29條第1項第1款「貨物」為相同之解
    釋；據此，足認該條例第29條之2第1項係對於汽車裝載「貨
    物」超重之一般規定，而第29條第1項第2款則係針對裝載「
    整體物品」超重之特別規定。從而，本件系爭車輛所載運之
    貨物係半成品塑膠原料，既屬於不可分割之整體物品，則其
    載運超重且未請領臨時通行證之違規行為，自應依該條例第
    29條第1項第2款、第2項、第3項之規定處罰，而非依同條例
    第29條之2第1項、第3項之規定處罰甚明。(二)至抗告人指稱
    本案為警方舉發受處分人「超載」之違規行為，非舉發受處
    分人所有車輛「未請領臨時通行證」違規，該二項違規部分
    屬二種不同違規行為，從而，道路交通管理處罰條例第29條
    第1項第2款與第29條之2第1項係針對二種不同違規行為訂定
    之處罰法條，應分別處罰云云。惟查，如認受處分人所有裝
    載之半成品塑膠原料之整體物品有「超重」，而「未請領臨
    時通行證」（與出示之臨時通行證核准之重量不符，視為未
    請領臨時通行證），係屬二種違規行為，應依同條例第29
    條第1項第2款、第2項及同條例第29條之2第1項、第3項規定
    分別裁處，相較於非整體物之載運，可自行分裝載運，避免
    超重，如載運超重，卻僅依同條例第29條之2第1項、第3項
    處罰，似非公允。抑且就理論上而言，同時併存課予受處分
    人「應請領臨時通行證或懸掛危險標識」之作為義務，及「
    不得裝載超重」之不作為義務，亦有所矛盾，換言之，正係
    因整體物品裝載超重，始生請領臨時通行證之義務，交通部
    91年8月30日交路字第0910048828號函稱：有關汽車裝載整
    體物品有超重且未請領臨時通行證之違規行為，應屬二種違
    規行為，為數行為違反數個行政法上義務，應依道路交通管
    理處罰條例第29條第1項第2款及同條例第29條之2第1項、第
    3項規定分別裁處之見解，與法律規定內涵不符，自不足採
    。
四、本院經核，原裁定認事用法，均無違誤。是抗告人所辯，顯
    對上開法律規定之適用，有所誤解。綜上所述，本件原審將
    抗告人對受處分人所為依道路交通管理處罰條例第29條之2
    第1項、第3項之規定裁處18000元罰鍰之部分撤銷，改為依
    同條例第29條第1項第2款、第2項諭知「處罰鍰四千五百元
    ，並記汽車違規紀錄一次」，核無不合。抗告意旨，依上所
    述，為無理由，應予駁回。
五、據上論結，應依道路交通案件處理辦法第26條，刑事訴訟法
    第412條，裁定如主文。
中    華    民    國    98    年    11    月    18    日
                  刑事第一庭    審判長法  官  黃崑宗
                                      法  官  蔡長林
                                      法  官  陳顯榮
以上正本證明與原本無異。
不得再抗告。
                                      書記官  劉岳文
中    華    民    國    98    年    11    月    19    日


司法院資訊處製作；財團法人民間司法改革基金會備份。
